最高法院刑事判決　　　　　　　　　　　　　　　八十七年度台上字第一七二三號
　　上　訴　人　乙○○　男
　　　　　　　　甲○○　男
右上訴人等因違反山坡地保育利用條例案件，不服台灣高等法院中華民國八十五年十
一月十三日第二審更審判決（八十五年度上更(一)字第九二五號，起訴案號：台灣基隆
地方法院檢察署八十三年度偵字第一四三四、一四五八、二四九七號），提起上訴，
本院判決如左：
    主  文
原判決撤銷，發回台灣高等法院。
    理  由
本件原判決撤銷第一審不當之判決，改判論處上訴人乙○○、甲○○共同違反於山坡
地開挖整地，應先擬具水土保持計畫，送請各該目的事業主管機關會同主管機關核定
並監督實施之規定，而擅自經營使用山坡地，致生公共危險罪刑，固非無見。
惟查(一)原判決事實欄記載上訴人等與邱富寶等人基於犯意聯絡，將墾地之範圍擴大至
國有之基隆市○○區○○段八堵南小段二○五之六、二○五之一○三地號林地、台灣
鐵路管理局所有同小段二○九之五、二○九之一三地號及台灣省交通處公路局所有同
小段二○九之一九、二○九之二○、二○九之二一、二○九之二二、二○九之二四、
二○九之二五地號中如原判決附表所示土地部分。然經核閱原判決，並無該附表存在
，其事實之記載尚欠明確。本院於前次發回時，已予指明，原判決仍未補正，致瑕疵
依然存在，已屬無可維持。(二)原判決事實欄一面認定同小段二○九－二號土地係台灣
省鐵路局所有（見原判決一頁背面倒數一、二行），一面又認定該土地係日勝建設股
份有限公司所有（見原判決二頁十二、十三行及附圖）；殊屬予盾。而事實欄記載上
開國有同小段二○五之一○三號林地（見原判決二頁背面一、二行），理由內卻載為
二○五－十三號林地（見原判決四頁一行），亦有違誤。(三)森林法第五十一條第一項
之於他人森林內，擅自墾殖或設置工作物罪，其所稱之「森林內」，係指在森林之內
，亦即土地上已有森林存在者而言。上訴人等在原審辯稱：上開國有同小段二○五之
六、二○五之一○三號（誤為二○五之十三）林地，並未經林務機關造林，係屬荒地
，無森林存在等語（見原審上更(一)卷四十二頁），該項辯解，是否足採，原判決未見
說明，遽論上訴人等以森林法第五十一條第一項之在他人森林內擅自墾殖罪，已有未
合。且山坡地保育利用條例第三十四條第一項之在公有或他人山坡地擅自墾殖罪，為
森林法第五十一條第一項之在他人森林內擅自墾殖罪之特別規定，上訴人等在國有林
地等擅自墾殖行為，原判決不依法條競合關係，論以山坡地保育利用條例第三十四條
第一項之罪，竟依想像競合犯之例，謂係一行為觸犯數罪名，其適用法則自屬不當。
以上或為上訴意旨所指摘，或為本院得依職權調查之事項，應認仍有發回更審之原因
，至原判決不另諭知無罪部分，基於審判不可分原則，應併發回。又山坡地保育利用
條例已於八十七年一月七日修正公布施行，其中第三十四條、第三十五條均經修正，
於更審判決時應注意比較適用。
據上論結，應依刑事訴訟法第三百九十七條、第四百零一條，判決如主文。
中      華      民      國    八十七    年      五      月     十四     日
                              最高法院刑事第九庭
                                  審判長法官  謝  家  鶴
                                        法官  羅  一  宇
                                        法官  花  滿  堂
                                        法官  陳  世  淙
                                        法官  呂  潮  澤
      右正本證明與原本無異
                                              書  記  官
中      華      民      國    八十七    年      五      月     十九     日
